【裁判字號】    98,易,2529
【裁判日期】    981230
【裁判案由】    詐欺
【裁判全文】
臺灣板橋地方法院刑事判決              98年度易字第2529號
公  訴  人  臺灣板橋地方法院檢察署檢察官
被      告  乙○○
上列被告因詐欺案件，經檢察官提起公訴（臺灣臺中地方法院檢
察署98年度偵字第10436 號）後，臺灣臺中地方法院認無管轄權
，乃以98年度易字第2277號判決移送本院審理，本院判決如下：
    主  文
乙○○幫助意圖為自己不法之所有，以詐術使人將本人之物交付
，處拘役伍拾日，如易科罰金，以新臺幣壹仟元折算壹日。
    事  實
一、乙○○雖可預見行動電話門號提供他人使用，將幫助他人實
    行犯罪，但仍基於縱有人以其行動電話門號實行詐欺取財犯
    罪，亦不違背其本意之幫助故意，而於民國97年10月7 日某
    時許，在鄰近臺中市SOGO百貨公司之臺中市○村路○ 段26號
    1 樓和信電訊股份有限公司「遠傳美村門市」申辦領得並開
    通和信電訊股份有限公司0000000000號預付型門號SIM 卡後
    ，即以新臺幣（下同）1,000 元價格，將該門號SIM 卡交予
    與其同往之鄰居許芳瑞及另一名透過許芳瑞介紹認識、向其
    借用該門號SIM 卡、年約30歲之成年男子（姓名年籍均不詳
    ），並約定使用期間為1 個月，如屆期未還，即辦理停用該
    門號之手續。嗣該門號SIM 卡果輾轉流至某詐欺集團手中，
    該詐欺集團成員即基於意圖為自己不法所有之詐欺取財犯意
    聯絡，先由某自稱「陳大衛」之成年男性成員以0000000000
    門號與林志清聯繫，於97年10月13日某時許，在臺北縣三峽
    鎮麥當勞速食餐廳，以不詳價格向林志清收購取得其合作金
    庫商業銀行三峽分行帳戶（帳號0000000000000 號，下稱系
    爭帳戶）存摺、印鑑章、金融卡及密碼，以作為行騙得手後
    收取贓款之帳戶（林志清所涉幫助詐欺案件業由本院以98年
    度簡字第1730號判處拘役50日確定），再由某自稱東森購物
    員工之成年成員於97年10月14日20時許打電話給段世侯佯稱
    ：你購物之簽單有誤，恐遭2 次扣款，請至郵局自動櫃員機
    操作以止付轉帳云云，致段世侯陷於錯誤，因而依指示於同
    日21時26分許，轉帳29,983元至林志清系爭帳戶內，旋即遭
    人持前述金融卡搭配密碼提領一空。嗣段世侯發覺受騙，乃
    即報警處理，因而循線查悉上情。
二、案經臺北縣政府警察局三峽分局報請臺灣板橋地方法院檢察
    署檢察官呈請臺灣高等法院檢察署檢察長令轉臺灣臺中地方
    法院檢察署檢察官偵查後，向臺灣臺中地方法院提起公訴，
    惟該院認無管轄權，乃以98年度易字第2277號判決移送本院
    審理。
    理  由
壹、程序部分：被告乙○○對於公訴人所提之證據資料及以下本
    院作為判斷依據之各項證據資料，均同意其得作為本案證據
    （本院卷第21頁反面），本院審酌該等言詞供述作成時之情
    況認為適當，均無不宜作為證據之情事，依刑事訴訟法第15
    9 條之5 規定，均得作為證據。
貳、實體部分：
一、訊據被告雖矢口否認有何幫助詐欺取財犯行，辯稱：伊於97
    年10月間住在臺中縣大里市○○○街2 號，當時因為沒錢繳
    房租，鄰居許芳瑞剛好又介紹他一名年約30歲男性友人給伊
    認識，該男性友人稱需要行動電話門號作為房屋仲介的聯絡
    電話，只要借他門號1 個月，就給伊1,000 元，伊不疑有他
    ，便於前揭時地辦妥0000000000號預付型門號SIM 卡並開通
    後，即將之交予該男性友人，並無幫助詐欺取財之主觀犯意
    云云。然查：
    (一)被告有於97年10月7 日某時許，在臺中市○村路○ 段26號
      1 樓和信電訊股份有限公司「遠傳美村門市」申辦領得並
      開通和信電訊股份有限公司0000000000號預付型門號SIM
      卡乙節，業據被告坦承不諱，並有和信電訊股份有限公司
      98年6 月11日和信（企營）字第09820600997 號函及所附
      客戶資料卡在卷可查（中檢卷第9 至11頁），堪信真實。
      次查某自稱「陳大衛」之成年男性成員曾以0000000000門
      號與林志清聯繫後，於97年10月13日某時許，在臺北縣三
      峽鎮麥當勞速食餐廳，以不詳價格向林志清收購取得系爭
      帳戶存摺、印鑑章、金融卡及密碼（林志清所涉幫助詐欺
      案件業由本院以98年度簡字第1730號判處拘役50日確定）
      ；其後，某自稱東森購物員工之成年成員於97年10月14日
      20時許打電話給段世侯佯稱：你購物之簽單有誤，恐遭2
      次扣款，請至郵局自動櫃員機操作以止付轉帳云云，致段
      世侯陷於錯誤，因而依指示於同日21時26分許，轉帳29,9
      83元至林志清系爭帳戶內，旋即遭人以金融卡提領一空等
      情，業據證人段世侯於警詢時證述甚詳（甲○98年度偵字
      第7425號卷第18至19頁），證人林志清亦於另案偵訊時明
      確指稱該自稱「陳大衛」之人均係以0000000000號與之聯
      絡收購帳戶事宜等語（甲○97年度偵字第32811 號卷第47
      頁），且被告對此並無爭執，此外並有段世侯轉帳之郵政
      自動櫃員機交易明細表、合庫金庫銀行三峽分行97年10月
      28日函及所附林志清帳戶交易資料查詢單、系爭00000000
      00門話之通聯調閱查詢單及林志清0000000000 門 號97年
      10月13日起至97年10月17日止之通聯調閱查詢單（97年度
      偵字第32 811號卷第12、18至20、23、33至41頁），亦堪
      認係真實。
    (二)被告雖略辯稱：許芳瑞介紹認識之年約30歲男性友人說需
      要行動電話門號作為房屋仲介的聯絡電話，只要借他門號
      1 個月，就給伊1,000 元，伊不疑有他，便將0000000000
      門號SIM 卡交給他，伊並無幫助詐欺取財之主觀犯意云云
      ，然查：
      1.被告於97年11月9 日警詢時辯稱：伊97年10月初時有申
        請一支電話，當時該門號SIM 卡放在機車前面置物箱，
        當伊前往超商買完香煙回來時，就發現不見；該門號SI
        M 卡是在臺中火車站附近申請，因為自己的電話欠費不
        能撥，所以去辦一支電話使用；伊當時想說是預付卡，
        所以未向警方報案，也沒有向電信公司申請停用等語（
        97年度偵字第32811 號卷第7-1 頁至第8 頁），嗣於98
        年1 月12日偵訊時亦略稱：伊有申辦0000000000電話，
        但剛辦完未拆封就不見，當時是放在我機車前置物箱，
        伊作完筆錄後有打電話去辦停用（同前卷第47至48頁）
        ，惟於本院準備期日及審理時則改稱：伊於97年10月間
        住在臺中縣大里市○○○街2 號，當時因為沒錢繳房租
        ，鄰居許芳瑞剛好又介紹他一名年約30歲男性友人給伊
        認識，該男性友人稱需要行動電話門號作為房屋仲介的
        聯絡電話，只要借他門號1 個月，就給伊1,000 元，伊
        不疑有他，便於前揭時地辦妥0000000000號預付型門號
        SIM 卡並開通後，即將之交予該男性友人云云，前後所
        言齟齬，究竟何者可信抑或均不可信，即待斟酌。
      2.依被告於本院準備程序時自稱：伊申辦1 個門號的費用
        約3 、4 百元，但交付1 門號SIM 卡只能得到1,000 元
        ，故若扣除申辦費用，伊實際上只有拿到6 、7 百元等
        語（本院卷第21頁），可知系爭門號SIM 卡具有相當於
        3 、4 百元之通話價值，參以被告於警詢時自稱係因有
        通話需要才會申辦該門號，且於本院準備程序時復稱伊
        當時房租付不出來等語，足見其經濟狀況已抓襟見肘，
        如係辦妥後立即遺失，按理應會馬上向電信公司辦理掛
        失重新核發新卡，而非放任不管，並致自身蒙受無法使
        用該電信服務之損失，故其警詢、偵訊時所言，核與常
        理不符，實難遽信。況倘被告前開手機門號確係遺失，
        則在該門號隨時可能被停話之情況下，拾獲之人亦不可
        能以之作為詐財之工具，而甘冒與被詐財之人發生斷訊
        之風險，益證其於警詢、偵訊時所言不實，而無足採。
      3.查目前各家電信公司為擴大使用客群，莫不提出各項優
        惠方案吸引客源，且不論是月租型或預付型，其申辦手
        續均甚簡便，並無任何資格限制，若有正當用途，大可
        自行申請供己使用，而無另向他人收集門號供己私用之
        理。被告雖辯稱：許芳瑞介紹認識之年約30歲男性友人
        向伊說需要行動電話門號作為房屋仲介的聯絡電話云云
        ，但若該男性友人確實需要門號以作為房屋仲介的聯絡
        電話，大可自行申辦使用，如有切斷與特定房屋仲介案
        件當事人聯絡之必要，亦只要申請停話即可，實無使用
        他人所申請之門號的必要性。次依被告於本院準備期日
        時自稱：許芳瑞就跟我說他有1 個朋友在賣房子需要貼
        廣告，要跟我要這個門號作為廣告單上的聯絡電話，他
        說他也是沒有工作，所以也已經辦門號給他這個朋友使
        用，他自己不能再申報。易付卡好像有限定1 個人只能
        申請一門或兩門云云，可知該男性友人除向被告借用系
        爭0000000000門號外，另亦向許芳瑞收購至少1 個門號
        使用，依照常理判斷，若有人不願自己申辦門號使用，
        反而四處向人收購門號，則其收購後顯非供作一般合法
        正常用途。縱使向和信電訊股份有限公司申辦預付卡型
        門號時，確有1 人只能申辦1 至2 門號之限制，倘若該
        男性友人確係將之用於合法用途，應無刻意限定須為和
        信門號之必要，故被告於本院準備程序時自稱：伊當天
        共申辦2 個門號，1 個是在sogo附近，另1 個是和信的
        ，是在大里市辦的，當天我跑了很多家通訊行，但是因
        為都沒有和信的，所以後來跑到大里市才辦成等語（本
        院卷第21頁），亦與常情相悖。況且，依被告於本院審
        理時辯稱：因為我認識許芳瑞時，他說他從事房屋仲介
        ，要做DM的聯絡電話，他說之前的電話都被環保局停掉
        ，他現在沒有辦法辦電話等語，可知是許芳瑞自己從事
        房屋仲介，而非另一名30歲之成年友人，核與其於準備
        程序時所言不符。另縱認許芳瑞門號確因亂貼房屋仲介
        廣告而遭環保局停話云云屬實，其亦非不得另再申辦門
        號使用，實無庸額外支付使用費用以向被告借用門號，
        故其前揭所言仍然與常理不符。
      4.按申辦行動電話之用途係用來聯絡，其聯絡均會留下通
        聯紀錄，一旦有人收集他人申辦行動電話做不明使用，
        依一般認知，必是隱身幕後之使用人欲利用申辦行動電
        話人頭掩飾犯行免於遭人追查，自極易於令人有與不法
        犯罪之目的相關之合理懷疑。本案被告所述申辦系爭門
        號過程有前述諸多疑義，而被告係成年人，教育程度為
        高中，業據其自述明確（本院卷第34頁），其智識能力
        與一般常人無異，當亦具有相當之社會閱歷及經驗，對
        前述情形理應知之甚詳，而難諉為不知，然竟提供自己
        申請之電話門號予不詳人士使用，嗣該門號SIM 卡果輾
        轉流至某詐欺集團手中以遂行前述行騙段世侯之犯行，
        且全案雖經員警依據段世侯、林志清之陳述及其他相關
        證據向上追查，最終仍因被告提供系爭門號作為人頭門
        號供該詐欺集團使用，而無法克盡其功，足見被告提供
        人頭門號之行為，除使該詐騙集團得藉以聯絡林志清並
        成功收購系爭人頭帳戶外，亦已達到使該詐欺集團得以
        隱身幕後以免遭到檢警查獲之功效，對該詐欺集團遂行
        本案詐欺取財犯行而言，當亦具有相當程度之助力。綜
        上所述，堪認被告應有幫助他人詐欺取財之不確定故意
        ，其辯稱：伊並無幫助詐欺取財之主觀犯意云云，諒係
        事後卸責之詞，不足採信。
    (三)本案事證明確，被告犯行應可認定。
二、核被告所為，係犯刑法第30條第1 項、第339 條第1 項之幫
    助詐欺取財罪，其幫助他人犯罪，為從犯，應依刑法第30條
    第2 項減輕其刑。爰審酌被告雖無不良前科，然其交付行動
    電話門號予詐騙集團使用，使犯罪之追查過程更趨複雜，對
    被害人之財產及正常金融交易秩序造成相當損害，兼衡其犯
    罪之動機及目的、智識程度、生活狀況、參與犯罪之程度、
    犯罪所生危害程度，及犯後態度等一切情狀，量處如主文所
    示之刑，並諭知如易科罰金之折算標準，以示儆懲。
據上論斷，應依刑事訴訟法第299 條第1 項前段，刑法第30條、
第339 條第1 項、第41條第1 項前段，刑法施行法第1 條之1 第
1 項、第2 項前段，判決如主文。
本案經檢察官林慈雁到庭執行職務
中    華    民    國    98    年    12    月    30    日
                  刑事第十三庭  審判長法  官  王士珮
                                      法  官  方鴻愷
                                      法  官  楊明佳
以上正本證明與原本無異
如不服本判決應於收受本判後10日內向本院提出上訴書狀，並應
敘述具體理由。其未敘述上訴理由者，應於上訴期間屆滿後20日
內向本院補提理由書狀（均須按他造當事人之人數附繕本）「切
勿逕送上級法院」。
                                      書記官  林金良
中    華    民    國    98    年    12    月    30    日
附錄本案論罪科刑法條：
刑法第339條
意圖為自己或第三人不法之所有，以詐術使人將本人或第三人之
物交付者，處5 年以下有期徒刑、拘役或科或併科1 千元以下罰
金。
以前項方法得財產上不法之利益或使第三人得之者，亦同。
前二項之未遂犯罰之。


司法院資訊處製作；財團法人民間司法改革基金會備份。
